最高法院刑事判決　　　　　　　　　　　　　　　　九十一年度台上字第四○六號
　　上訴人　台灣高等法院檢察署檢察官
　　被　告　乙○○
　　　　　　甲○○
　　　　　　丙○○
右上訴人因被告等偽證案件，不服台灣高等法院中華民國九十年十月九日第二審判決
（九十年度上訴字第二五四五號，起訴案號：台灣台北地方法院檢察署八十九年度偵
字第四八○四、一七九二九號），提起上訴，本院判決如左：
    主  文
上訴駁回。
    理  由
按刑事訴訟法第三百七十七條規定，上訴於第三審法院，非以判決違背法令為理由，
不得為之。是提起第三審上訴，應以原判決違背法令為理由，係屬法定要件。如果上
訴理由狀並未依據卷內訴訟資料，具體指摘原判決不適用何種法則或如何適用不當，
或所指摘原判決違法情事，顯與法律規定得為第三審上訴理由之違法情形，不相適合
時，均應認其上訴為違背法律上之程式，予以駁回。本件原判決以公訴意旨略稱：被
告乙○○、甲○○、丙○○係胞兄弟，與詹科佑（原名為楊詹嫣紅，民國八十九年八
月三十一日更名）為同父異母之姊弟，因繼承其父詹鎮卿之遺產而發生糾紛，詹科佑
遂委任律師黃文崇為訴訟代理人提起民事訴訟。八十五年三月六日，雙方在台北市成
功國宅協商和解時，黃文崇表示該民事訴訟之訴之聲明及理由有錯誤，已無勝訴希望
，要詹科佑不要再爭了等語，詹科佑乃不得不與被告等和解，致其繼承權益受損害。
詹科佑認黃文崇涉有背信罪嫌，向台灣屏東地方法院提起自訴。該法院囑託台灣台北
地方法院於八十六年三月十二日訊問時，被告等為使黃文崇脫罪，供前具結證稱：當
日協商和解時，黃文崇並未提及民事訴訟之訴之聲明及理由有錯誤，已無勝訴希望，
要詹科佑不要再爭了之語，如果黃文崇曾說此話，伊等不會與詹科佑和解云云，對於
案情有重要關係之事項而為虛偽之陳述，致黃文崇獲判無罪確定等情，因認被告等涉
有刑法第一百六十八條之偽證罪嫌。經審理結果，以乙○○涉犯偽證罪一案，前經台
灣台北地方法院檢察署檢察官以八十八年度偵字第二二七三號、第二六三三號不起訴
處分確定，且無發現新事實或新證據之情形，公訴人遽予重行起訴，於法不合。再，
甲○○、丙○○與詹科佑為同父異母之姊弟，乃二親等內之血親，其於詹科佑自訴黃
文崇涉嫌背信案件中為證人，依刑事訴訟法第一百八十條第一項第一款、第一百八十
六條第一項第四款規定，本不得令其具結，而不得令其具結之人誤令其具結者，不生
具結之效力，故甲○○、丙○○縱有虛偽之陳述，亦難以偽證罪相繩。爰維持第一審
諭知乙○○被訴偽證部分公訴不受理，甲○○、丙○○無罪之判決，駁回檢察官在第
二審之上訴，已於理由內論敘綦詳。從形式上觀察，並無違背法令之情形存存。按刑
法第一百六十八條之偽證罪，以虛偽陳述之證人於供前或供後具結為其構成要件之一
。所謂具結，係指依法有具結義務之人，履行其具結之義務而言；刑事訴訟法第一百
八十條第一項第一款、第一百八十六條第四款規定自訴人五親等內之血親不拒絕證言
者，不得令其具結，倘誤命其具結者，仍不發生具結之效力，自不負偽證罪責，不因
其證言有利或不利於自訴人而不同。上訴意旨，漫言指摘刑事訴訟法有關上開規定之
立法為不當，並謂該規定應作目的性之限縮，必須證人如果據實陳述，致對於其親屬
發生不利之效果者，始得拒絕證言云云，任憑己意解釋法律，難謂符合第三審上訴之
法定要件。復查乙○○涉嫌偽證部分，業經不起訴處分確定，核其不起訴處分之理由
，係以乙○○與詹科佑為同父異母之姊弟，乃刑事訴訟法第一百八十條第一項第一款
所列得為拒絕證言之人，依法不成立偽證罪（見第一審卷第一○二頁至第一○三頁）
。上訴意旨，徒以無關上開論斷之證人劉立鳳之證言係屬新證據，空泛指摘原判決「
違反直接審理主義原則與實質真實原則」而為違法，尤非第三審上訴之合法理由。上
訴意旨指摘之各節，均與法律規定得為第三審上訴理由之違法情形，不相適合，其上
訴違背法律上之程式，應予駁回。
據上論結，應依刑事訴訟法第三百九十五條前段，判決如主文。
中      華      民      國    九十一    年      一      月    二十四    日
                              最高法院刑事第五庭
                                  審判長法官  紀  俊  乾
                                        法官  黃  正  興
                                        法官  劉  介  民
                                        法官  陳  東  誥
                                        法官  張  春  福
      右正本證明與原本無異
                                              書  記  官
中      華      民      國    九十一    年      一      月    二十八    日
